臺灣高等法院臺中分院刑事判決　　　96年度交上訴字第1468號
上　訴　人　臺灣彰化地方法院檢察署檢察官
被　　　告　丙○○
上列上訴人因公共危險等案件，不服臺灣彰化地方法院96年度交
訴字第50號中華民國96年4月10日第一審判決（起訴案號：臺灣
彰化地方法院檢察署96年度偵字第1746號），提起上訴，本院判
決如下：
    主  文
原判決撤銷。
丙○○因過失致人於死，處有期徒刑壹年陸月，減為有期徒刑玖
月；又駕駛動力交通工具肇事，致人死傷而逃逸，處有期徒刑壹
年貳月，減為有期徒刑柒月。應執行有期徒刑壹年貳月
    犯罪事實
一、丙○○明知未領有汽車駕照，不得駕車，竟仍於民國96年2
    月2日上午6時許，駕駛車牌號碼3259－JP號自用小客車，沿
    彰化縣溪湖鎮○○○○道路由北往南方向行駛，行經台17 線
    與斗苑路交岔路口時，本應注意行車速度，依速限標誌或標
    線之規定；且汽車行駛至交岔路口，其行進、轉彎應遵守燈
    光號誌之指示，並應注意車前狀況及兩車併行之間隔，隨時
    採取必要之安全措施，而依當時天氣晴朗、為日間自然光線
    、且路面乾躁無缺陷、無障礙物、視距亦屬良好之情形，亦
    無不能注意之情事，詎丙○○疏未注意車前狀況、該路段行
    車速限為時速70公里，竟以時速80公里之速度超速行駛於前
    開交叉路口，並闖越紅燈，因而撞及沿斗苑路由西往東方向
    行進、由黃玉所騎乘之車牌號碼NOG─329號重型機車，致黃
    玉人車倒地而受重傷。詎丙○○明知已因駕車發生碰撞而肇
    事致人受傷，僅因其係無照駕駛，恐遭警察告發開罰，竟又
    另基於駕車肇事逃逸之犯意，不僅未下車查看，且為逃避肇
    事責任，在未報警處理或救助車內受傷之人或將受傷之人送
    醫救治之情形下，反駕車加速逃離現場，並因而擦撞台17線
    路旁之安全島，而黃玉則在送往彰化基督教醫院二林分院途
    中，即因顱內出血死亡。嗣經路人陳中政記下黃志宏車牌號
    碼，報警循線查獲。
二、案經彰化縣警察局芳苑分局報請台灣彰化地方法院檢察署檢
    察官相驗後自動檢舉偵查起訴。
    理  由
一、上開犯罪事實業據被告丙○○於警詢、偵訊、原審及本院審
    理時坦承不諱，核與證人即被害人黃玉之子乙○○、目擊證
    人陳中政於警詢時證述情節相符，並有刑法第185條之3案件
    酒精測試同心圓及直線圖測試表、道路交通事故現場圖、道
    路交通事故調查報告表 (一)、(二)及現場照片、財團法人
    彰化基督教醫院二林分院非病死者司法相驗病歷摘要、勘驗
    筆錄、相驗屍體證明書、驗斷書足證，被害人黃玉死亡之結
    果，與被告超速、闖紅燈及疏未注意車前狀況之過失行為間
    ，確有相當因果關係存在。事證明確，被告上開犯行，堪以
    認定。
二、核被告所為，係犯刑法第276條第1項之過失致死罪、第185
    條之4之肇事逃逸罪。被告所犯2罪間，犯意各別，行為互殊
    ，應予分論併罰。又汽車駕駛人，無駕駛執照駕車，因而致
    人受傷或死亡，依法應負刑事責任者，加重其刑至2分之1，
    道路交通管理處罰條例第86條第1項訂有明文，被告無照駕
    駛致黃玉死亡，其過失致死部分自應適用道路交通管理處罰
    條例第86條第1項加重其刑。原審法院認被告罪證明確，予
    以論罪科刑，固非無見，惟(1)本件肇事地點之時速限制為70
    公里，有道路交通事故調查報告表 (一)附於相驗卷第18頁
    足憑，被告以時速80公里之速度超速行駛，亦據被告坦承不
    諱，原審犯罪事實欄未具體認定被告駕車超速之過失情節，
    已有未合；又96年罪犯減刑條例業經公佈施行，本件被告犯
    罪在96年4 月24日以前，原審未及適用上開減刑條例予以減
    刑，亦有未洽，檢察官上訴意旨以原審量刑過輕指摘原判決
    不當，關於過失致死部分為有理由、關於肇事逃逸部分雖無
    理由，但原判決亦有上開可議之處，自應由本院撤銷改判。
    爰審酌被告明知其駕車與被害人黃玉騎乘之機車發生嚴重衝
    撞，業已肇事，被害人難免受有重大之傷害，詎其仍加速逃
    逸，不顧被害人之安危，足見其對人命之忽視，且本件係因
    其超速、闖紅燈、疏未注意車前狀況而肇事，其過失情節嚴
    重，犯後雖坦認犯行，惟未與被害人家屬達成和解等一切情
    狀，分別量處如主文第2項所示之刑。又中華民國96年罪犯
    減刑條例業經公佈施行，本件被告所犯2罪均在96年4月24日
    以前，自均應依中華民國96年罪犯減刑條例第2條第1項第3
    款之規定各減輕其刑2分之1，並定其應執行之刑。
據上論結，應依刑事訴訟法第369條第1項前段、第364條、第299
條第1項前段，刑法第185條之4、第276條第1項、第51條第5款，
道路交通管理處罰條例第86條第1項，刑法施行法第1條之1第1項
、第2項前段，中華民國96年罪犯減刑條例第2條第1項第3款、第
9條，判決如主文。
本案經檢察官甲○到庭執行職務。
中　　華　　民　　國　　96　　年　　7 　　月　　31　　日
            刑事第十庭  審判長法  官  林  照  明
                              法  官  蔡  名  曜
                              法  官  李  平  勳
上列正本證明與原本無異。
過失致死部分不得上訴；肇事逃逸部分得上訴。
如不服本判決應於收受送達後10日內向本院提出上訴書狀，其未
敘述上訴之理由者並得於提起上訴後10日內向本院補提理由書（
均須按他造當事人之人數附繕本）。
                              書記官  許  哲  禎
中　  華　 　民　　國　 96　　年 　 8 　  月　  3   　日
附錄法條
中華民國刑法第276條第1項
因過失致人於死者，處2年以下有期徒刑、拘役或2千元以下罰金
。
中華民國刑法第185條之4
駕駛動力交通工具肇事，致人死傷而逃逸者，處6月以上5年以下
有期徒刑。
